臺灣嘉義地方法院嘉義簡易庭民事裁定
111年度嘉簡調字第547號
聲  請  人  蔡曜灯  
即  原  告
            蔡詹美姬
            許耘嘉  
共      同
訴訟代理人  李孟仁律師
上列原告與被告黃鍾德等間侵權行為損害賠償(交通)事件，原告
提起刑事附帶民事訴訟，經本院刑事庭110年度交附民字第101號
裁定移送，本院裁定如下：
    主    文
原告應於本裁定送達5日內，補繳第一審裁判費新臺幣17,919元
；逾期不補繳，即駁回原告之訴。
    理    由
民事訴訟法第77條之13規定「因財產權而起訴，其訴訟標的之
  金額或價額在新臺幣十萬元以下部分，徵收一千元；逾十萬元
  至一百萬元部分，每萬元徵收一百元；逾一百萬元至一千萬元
  部分，每萬元徵收九十元；逾一千萬元至一億元部分，每萬元
  徵收八十元；逾一億元至十億元部分，每萬元徵收七十元；逾
  十億元部分，每萬元徵收六十元；其畸零之數不滿萬元者，以
  萬元計算」，第249條第1項第6款規定「原告之訴，有下列各
  款情形之一者，法院應以裁定駁回之。但其情形可以補正者，
  審判長應定期間先命補正：六、起訴不合程式或不備其他要件
  」，第436條第2項規定「簡易訴訟程序，除本章別有規定外，
  仍適用第1章通常訴訟程序之規定」；刑事訴訟法第487條第1
  項規定「因犯罪而受損害之人，於刑事訴訟程序得附帶提起民
  事訴訟，對於被告及依民法負賠償責任之人，請求回復其損害
  」，第504條第1項前段、第2項規定「法院認附帶民事訴訟確
  係繁雜，非經長久時日不能終結其審判者，得以合議裁定移送
  該法院之民事庭」、「前項移送案件，免納裁判費」。得於刑
  事訴訟程序附帶提起民事訴訟者，以因犯罪而受損害之人為限
  。所謂因犯罪而受損害之人，係指因犯罪行為直接受損害之人
  而言，至其他因犯罪間接或附帶受損害之人，在民事上雖不失
  有請求賠償損害之權，但既非因犯罪而直接受其侵害，即不得
  認係因犯罪而受損害之人。又刑事附帶民事訴訟，經刑事庭依
  刑事訴訟法第504條第1項規定裁定移送於同院民事庭後，民事
  庭如認其不符同法第487條第1項規定之要件時，應許原告得繳
  納裁判費，以補正起訴程式之欠缺。
犯罪被害人保護法第3條第3款規定「三、犯罪被害補償金：指
  國家依本法補償因犯罪行為被害而死亡者之遺屬、受重傷者及
  性侵害犯罪行為被害人所受財產及精神上損失之金錢」，第6
  條第1項規定「得申請遺屬補償金之遺屬，依下列順序定之：
  一、父母、配偶及子女。二、祖父母。三、孫子女。四、兄弟
  姊妹」，第9條第1項至第3項規定「補償之項目及其金額如下
  ：一、因被害人受傷所支出之醫療費，最高金額不得逾新臺幣
  四十萬元。二、因被害人死亡所支出之殯葬費，最高金額不得
  逾新臺幣三十萬元。但申請殯葬費於二十萬元以內者，得不檢
  具憑證，即逕行核准，並優先於其他申請項目核發予遺屬。三
  、因被害人死亡致無法履行之法定扶養義務，最高金額不得逾
  新臺幣一百萬元。四、受重傷或性侵害犯罪行為之被害人所喪
  失或減少之勞動能力或增加之生活上需要，最高金額不得逾新
  臺幣一百萬元。五、精神撫慰金，最高金額不得逾新臺幣四十
  萬元。因犯罪行為被害而死亡之遺屬，得申請前項第一款至第
  三款及第五款所定補償金；因犯罪行為被害而受重傷者或性侵
  害犯罪行為而被害者，得申請前項第一款、第四款及第五款所
  定補償金。得申請補償金之遺屬有數人時，除殯葬費外，每一
  遺屬均得分別申請，其補償數額於第一項各款所定金額內酌定
  之」，第28條第1項規定「被害人或本法第六條之人非依刑事
  附帶民事訴訟程序向加害人起訴請求本法第九條第一項各款之
  損害賠償時，暫免繳納訴訟費用」。犯罪被害人保護法遺屬所
  提起且不符刑事訴訟法第487條第1項規定要件之刑事附帶民事
  訴訟，經刑事庭裁定移送於同院民事庭後，就犯罪被害人保護
  法第9條第1項各款損害項目及其金額範圍部分，暫免繳納訴訟
  費用。
經查：
  ㈠本件移送前之刑事訴訟，起訴書記載被告乙○○所犯法條包含
    刑法第276條過失致人於死罪，犯罪直接被害人為蔡岱霓。
  ㈡依刑事附帶民事訴訟起訴狀，原告甲○○即被害人之子主張受
    有殯葬費新臺幣（下同）557,983元、機車拖吊費500元、機
    車修理費7,450元、精神慰撫金3,000,000元損害，扣除已受
    領之強制汽車責任保險給付2,000,000元後，請求被告連帶
    賠償1,565,933元，原告丁○○、丙○○○即被害人之父、母主張
    受有精神慰撫金各1,000,000元損害，請求被告連帶賠償各1
    ,000,000元。是原告甲○○請求賠償殯葬費部分，與刑事附帶
    民事訴訟起訴合法要件相符，免納裁判費。至原告甲○○請求
    賠償機車拖吊費500元、機車修理費7,450元、精神慰撫金1,
    000,000元（精神慰撫金部分以前開保險給付2,000,000元扣
    除），及原告丁○○、丙○○○請求賠償精神慰撫金各1,000,000
    元，合計3,007,950元部分，與刑事附帶民事訴訟起訴合法
    要件不符，依民事訴訟法第77條之13規定，應徵第一審裁判
    費30,799元，再扣除犯罪被害人遺屬請求精神慰撫金1,200,
    000元（計算式：400,000*3＝1,200,000）暫免繳納之第一審
    裁判費12,880元後，應徵第一審裁判費17,919元（計算式：
    30,799-12,880＝17,919），未據原告繳納，起訴不合程式。
  ㈢茲依民事訴訟法第436條第2項、第249條第1項第6款規定，限
    原告於收受本裁定送達後5日內補繳17,919元，逾期不繳，
    即駁回其訴，特此裁定。
中　　華　　民　　國　　111 　年　　9 　　月　　26　　日
               臺灣嘉義地方法院嘉義簡易庭
                         法　官  廖政勝
以上正本係照原本作成。　　　　　　　　　　　　　　　　　
本裁定不得抗告。
中　　華　　民　　國　　111 　年　　9 　　月　　26　　日
                         書記官  林金福